臺灣高等法院刑事判決　　　　　　　　96年度上易字第1064號
上　訴　人　臺灣板橋地方法院檢察署檢察官
被　　　告　乙○○
選任辯護人　李進成律師
　　　　　　黃勝文律師
上列上訴人因被告妨害自由案件，不服臺灣板橋地方法院95年度
易字第2227號，中華民國96年3月8日第一審判決（起訴案號：臺
灣板橋地方法院檢察署95年度偵字第15899號），提起上訴，本
院判決如下：
    主  文
上訴駁回。
    理  由
一、公訴意旨略以：被告乙○○於民國95年6月8日下午4時30 分
    許，在臺北縣板橋市○○路○段75巷15號之浮州里里長2號 (
    原審判決誤載為1號)候選人蘇邱碧蓮後援會辦公室附近，見
    甲○○散發浮州里里長1號候選人曾太吉之競選文宣，竟基
    於恐嚇之犯意，持客觀上足以作為兇器使用之美工刀瞪視甲
    ○○，並不斷伸縮刀鞘內之刀片使之喀喀作響，致甲○○心
    生畏懼，嗣乙○○見林經晉走近，始離去現場。因認被告涉
    犯刑法第305條恐嚇罪嫌云云。
二、公訴人指控被告乙○○涉有上開恐嚇犯行，無非係以告訴人
    甲○○之指訴、證人林經晉之證詞、及有事發現場錄影光碟
    （錄有被告走近告訴人之情）、被告與告訴人洽談和解錄音
    （檔案：TRAC K04錄有被告自承攜帶美工刀之情）在卷等為
    其論據。訊據被告乙○○堅決否認有何恐嚇犯行，辯稱：伊
    不認識告訴人甲○○，當天伊在該處大觀路與人喝茶，伊與
    告訴人錯身而過時二人相距10幾公尺，且未停下來，伊沒有
    瞪告訴人，亦未恐嚇她等語。並提出95年6月8日臺北縣板橋
    市○○路○段75巷之監視錄影光碟為證。
三、程序部分
  (一)按被告以外之人於審判外之言詞或書面陳述，除法律有規定
    者外，不得作為證據。查告訴人甲○○及證人林經晉之警詢
    筆錄（見偵卷第7頁至第12頁），係向司法警察所為審判外
    之言詞陳述，揆諸上開規定，並無證據能力。
  (二)次按被告以外之人於偵查中向檢察官所為之陳述，除顯有不
    可信之情況者外，得為證據，刑事訴訟法第158條之1第2項
    定有明文。查甲○○、林經晉於95年7 月17日偵查筆錄（偵
    查卷第20頁），均係以證人身分具結後向檢察官所為之陳述
    ，觀諸渠等陳述當時外在客觀環境，並未受何不當干涉，核
    無顯不可信之情事，揆諸上開規定，渠二人上開偵查中所為
    陳述，自具證據能力。
  (三)告訴人所稱被告與其洽談和解之錄音光碟（即聲請簡易判決
    處刑書證據欄 (四)所載之證據方法），經原審於96年1月4
    日勘驗結果，被告並不否認其內係其與他人之對話（見原審
    卷第46頁），是該錄音光碟內之錄音內容，亦應有證據能力
    。
  (四)綜上，公訴人所舉告訴人甲○○、林經晉警詢筆錄，不得資
    為本案犯罪事實有無之判斷依據，合先說明。
四、實體方面
  (一)按事實之認定，應憑證據，如未能發現相當證據，或證據不
    足以證明，自不能以推測或擬制之方法，以為裁判基礎；又
    認定不利於被告之事實，須依積極證據，苟積極證據不足為
    不利於被告事實之認定時，即應為有利於被告之認定，更不
    必有何有利之證據。又認定犯罪事實所憑之證據，雖不以直
    接證據為限，間接證據亦包括在內；然而無論直接或間接證
    據，其為訴訟上之證明，須於通常一般之人均不致有所懷疑
    ，而得確信其為真實之程度者，始得據為有罪之認定，倘其
    證明尚未達到此一程度，而有合理之懷疑存在時，事實審法
    院復已就其心證上理由予以闡述，敘明其如何無從為有罪之
    確信，因而為無罪之判決，尚不得任意指為違法。最高法院
    分別著有40年度台上字第86號、30年度上字第816號、76年
    台上字第4986號判例可參。
  (二)經查：
    １、被告自警局初訊迄本院審理中均表示不認識甲○○，未
        持美工刀等情，前後一貫，雖告訴人甲○○於95年7月1
        7日偵查中指稱：其於95年6月8日在臺北縣板橋市○○
        路○段75巷15號前散發選舉傳單時，被告與其他人聚集
        在75巷15號前，他們是2號候選人的支持者，其走到75
        巷11號與13號中間，被告就從15號走過來，手上拿1支
        美工刀並瞪其一眼還伸縮手上美工刀，而其與被告距離
        只有半肢手臂，因此令其心生畏懼等語，證人林經晉亦
        於同日偵查中證稱：我未目擊被告恐嚇告訴人之經過，
        是告訴人告知我，被告拿美工刀在她面前耍弄並瞪她，
        她心理會害怕還叫我幾聲，我過去了解時看到被告手上
        拿1把美工刀，但我要進一步詢問他時，被告便離去等
        語（見偵卷第20頁）。
    ２、惟經原審勘驗被告所提出95年6月8日臺北縣板橋市○○
        路○段75巷之監視錄影光碟，其結果：「播放上註記被
        證一之光碟：1.畫面16：32出現穿紅色衣服騎機車之男
        子（被告指係其本人），停好機車後進入外面擺有二號
        競選旗子之處所。2.畫面16：35及36分畫面出現另位穿
        紅色外套騎機車女子經過（告訴人稱該女子是他本人）
        。3.畫面16：38分被告出現在擺有二號競選旗子處與多
        名男子聊天，畫面16：39分被告走出銀幕畫面外。4.畫
        面16：42分被告再由畫面中出現，雙手未擺動似乎握在
        身體前方，經過二號競選旗子處往下走，在畫面16：4
        3：06與一發傳單之女子錯身而過，腳步未停留（告訴
        人稱發傳單之女子是他本人），該女子進入騎樓後再出
        來，轉身往被告的方向看，畫面16：43：52在往進口的
        方向進入騎樓，本光碟畫面結束。」「播放僅有註記打
        勾之光碟：1.畫面16：43分46秒出現告訴人發傳單。2.
        畫面16：44分35秒告訴人走向對面（畫面上未見被告）
        。3.畫面16：45分告訴人再出現在畫面上，走入畫面的
        尾端與二、三個人停留交談。(4)畫面16：46分被告由畫
        面的尾端出現，被告由鏡頭方向步行前進，有機車隨後
        。」等，有原審96年1月4日之準備程序筆錄可稽（見原
        審卷第45頁、第46頁）。則由上開監視錄影光碟內所錄
        製之客觀事實，雖可證明被告有雙手握在前方而與告訴
        人錯身而過之事實，但被告雙手是否握有物品？究握有
        何物？固無法由錄影光碟中窺見全貌，但被告若確係手
        持美工刀並伸縮之，以欲對告訴人不利，何以係以雙手
        握在前方？且與告訴人錯身時，又何以腳步未為停留？
        凡此，殊難認被告當時有何手持美工刀並瞪視告訴人之
        情事。是告訴人甲○○之指訴及證人林經晉所證述，是
        否屬實？有無誤認？容非無疑，況證人林經晉亦稱其未
        目擊被告恐嚇告訴人之經過，自難單憑告訴人片面指證
        而遽入被告於罪。
    ３、又公訴人所舉被告與告訴人洽談和解錄音，稱其中檔案
        ：TR ACK04錄有被告自承攜帶美工刀之情，經原審勘驗
        結果：被告於該次錄音中係稱：「如果我是拿美工刀也
        沒有壞意」等語，有原審96年1月4日準備程序筆錄足參
        （見原審卷第46 頁）。是難認被告確有自承攜帶美工
        刀之事，公訴人此部分所舉證據方法及其所認，礙難採
        信。
    ４、未者，刑法第305條恐嚇罪之成立，須以加害他人生命
        、身體、自由、名譽、財產之事，恐嚇他人，致生危害
        於安全，始克當之。本件公訴意旨所指被告持美工刀瞪
        視告訴人，並不斷伸縮刀鞘內之刀片使之喀喀作響等，
        縱或屬實，惟被告既未出言，而所謂「瞪視及伸縮刀鞘
        」，其動機不一而足，亦可能僅係單純心理不悅，或可
        能僅係無意識之動作，甚或可能係告訴人個人感覺及臆
        斷，故亦難單憑上開動作，即可推認被告有何以加害生
        命、身體、自由、名譽、財產之事，恐嚇告訴人之意。
五、綜上，公訴人認被告涉犯恐嚇之罪嫌，其所憑之證據，未達
    通常一般人均不致有所懷疑，而得以確信其為真實之程度。
    此外，本院復查無其他積極證據足資證明被告有何公訴人所
    指之犯行，揆諸前揭說明，犯罪應屬不能證明，原審基此為
    被告無罪之諭知。核無不合，檢察官上訴猶執詞指摘原判決
    不當，非有理由，應予駁回。
據上論斷，應依刑事訴訟法第368條，判決如主文。
本案經檢察官張啟彬到庭執行職務。
中　　華　　民　　國　　96　　年　　6 　　月　　20　　日
　　　　　　　　　刑事第十六庭  審判長法　官  葉騰瑞
　　　　　　　　　　　　　　　　　　  法　官  吳鴻章
　　　　　　　　　　　　　　　　　　  法　官  楊貴雄
以上正本證明與原本無異。
不得上訴。
                                      書記官  林淑貞
中　　華　　民　　國　　96　　年　　6 　　月　　21　　日
